【裁判字號】    98,交易,447
【裁判日期】    981218
【裁判案由】    業務過失傷害
【裁判全文】
臺灣臺中地方法院刑事判決             98年度交易字第447號
公  訴  人  臺灣臺中地方法院檢察署檢察官
被      告  甲○○
上列被告因業務過失傷害案件，經檢察官提起公訴（98年度偵字
第2624號），本院判決如下：
    主    文
甲○○犯業務過失傷害致人重傷罪，處有期徒刑肆月，如易科罰
金，以新臺幣壹仟元折算壹日。緩刑貳年，並應向乙○○支付新
臺幣拾萬元之損害賠償（乙○○實際可得請求賠償之數額，另裁
定移送本院民事庭審理認定），其付款方式：自本件判決確定日
之翌月起，按月分十期給付，於每月十日各給付新臺幣壹萬元。
    犯罪事實
一、甲○○自民國92、93年間起，即受雇於臺中縣梧棲鎮○○路
    33號 2樓之上大汽車貨運行，平日駕駛曳引車自臺中市○○
    路之廢鐵廠載運廢鐵前往臺中縣臺中港之中龍鋼鐵廠，為從
    事駕駛業務之人。其於97年6 月25日晚上6 、7 時許，駕駛
    車牌509-JE號營業曳引車，行經臺中縣梧棲鎮○○路 128號
    前，因自行察覺曳引車之輪胎有漏氣之情事，遂將該曳引車
    停放於路旁，準備聯絡修車廠派員前來修理，然因修車場人
    員已下班，無法立即前來處理。不料甲○○本應注意在顯有
    妨礙其他人、車通行之處所，不得停車；汽車發生故障不能
    行駛，應即設法移置於無礙交通之處，在未移置前，應於車
    身後方適當位置豎立車輛故障標誌，而依當時情形，並無不
    能注意之情事，竟貿然將該曳引車停放在慢車道，且其左後
    車角距左側之快慢車道分道線僅 0.8公尺而顯有妨礙慢車道
    上車輛正常通行之處，復未在車身後方豎立車輛故障標誌，
    即行離去。嗣當日晚上11時20分許，乙○○騎乘車牌JBQ－8
    63號重型機車行經該處時，亦疏未注意車前狀況，採取閃避
    之必要安全措施，不慎追撞甲○○所停放於該處之上開曳引
    車左後車尾，乙○○因而受有臉部多處擦傷合併撕裂傷（1X
    0.1X0.1公分）、右耳撕裂傷（3X0.2X0.2公分）、右膝撕裂
    傷（4X1.5X0.5公分)、胸部外傷併左側第2、3、4、5肋骨骨
    折及血胸等傷害，另因右側肱骨骨折合併橈神經損傷、右側
    鎖骨骨折、右側肩部粘連囊炎等傷害，致右肩前屈角度95度
    （正常180度)、後伸30度（正常60度）；右腕掌屈50度（正
    常80度）、背屈角度小於10度（正常70度）；右手五指仍無
    法完全伸直而嚴重減損右肢機能之重傷害。
二、案經乙○○訴由臺中縣警察局清水分局報告臺灣臺中地方法
    院檢察署檢察官偵查起訴。
    理    由
一、按被告以外之人於審判外之陳述雖不符刑事訴訟法第 159條
    之1至之4之規定，而經當事人於審判程序同意作為證據，法
    院審酌該言詞陳述或書面陳述作成時之情況，認為適當者，
    亦得為證據；當事人、代理人或辯護人於法院調查證據時，
    知有刑事訴訟法第159條第1項不得為證據之情形，而未於言
    詞辯論終結前聲明異議者，視為有前項之同意，同法第 159
    條之 5定有明文。本案公訴人、被告於本院審判期日，就本
    院所引用下列證據之證據能力，並未加以爭執，且本院審酌
    證據作成之形式、取得之方式，均無瑕疵，及與待證事實具
    有關聯性等情況，認為適當，揆諸前開說明，均有證據能力
    ，當得作為證據。
二、上開犯罪事實，業據被告甲○○坦白認罪(見偵查卷第6頁、
    本院卷第57頁），核與證人即告訴人乙○○指證被害情節相
    符（見警卷第8頁、偵查卷第6頁），並有道路交通事故調查
    報告表(一)(二)、道路交通事故現場圖、現場照片8張(見警
    卷第15至21頁）、童綜合醫療社團法人童綜合醫院診斷證明
    書3紙及98年11月17日(98)童醫字第1595號函(見警卷第12、
    13頁、偵查卷第16頁、本院卷第47頁）附卷可稽。按顯有妨
    礙其他人、車通行之處所，不得停車；汽車發生故障不能行
    駛，應即設法移置於無礙交通之處，在未移置前或移置後均
    應豎立車輛故障標誌，該標誌在行車時速40公里之路段，應
    豎立於車身後方 5公尺至30公尺之路面上，在行車時速逾40
    公里之路段，應豎立於車身後方 30公尺至100公尺之路面上
    ，交通擁擠之路段，應懸掛於車身之後部，道路交通安全規
    則第112條第1項第 9款、第12款分別定有明文。本件被告因
    察覺曳引車之輪胎有漏氣之情事，遂將該曳引車靠右停放在
    慢車道，因所聯絡修車廠之人員已下班，無法前來修理，被
    告未在車後豎立車輛故障之警示標誌，即行離去等情，業據
    被告坦承在卷（見警卷第5、6頁、偵查卷第5頁)。又被告停
    放車輛時，係天候晴朗、夜間有照明、前方視距良好、柏油
    路面平坦乾燥而無障礙物，顯見當時並無不能注意上開有關
    道路交通安全規定之情事。再觀諸被告駕駛之曳引車停放在
    肇事地點後，其車左後角距快慢車道分道線僅餘 0.8公尺，
    有前開道路交通事故調查報告表(一)(二)、道路交通事故現
    場圖在卷可考。是被告上開違規停車及未在車後豎立車輛故
    障標誌，以致發生本件交通事故，其顯有過失無疑。至告訴
    人在天候晴朗、夜間有照明、前方視距良好之情形下，不慎
    追撞前方靜止停放之曳引車左後車尾，當亦有疏未注意車前
    狀況，並採取閃避之必要安全措施之過失。況本案經送鑑定
    結果，亦認被告確有違規停車之過失責任；告訴人則違反道
    路交通安全規則第94條第3項之規定(即未注意車前狀況，並
    隨時採取必要之安全措施），有臺灣省臺中縣區車輛行車事
    故鑑定委員會98年 6月17日中縣鑑字第0985501700號函送臺
    中縣區980173號鑑定意見書、臺灣省車輛行車事故覆議鑑定
    委員會98年 9月21日覆議字第0986203404號函在卷可佐（見
    偵查卷第11頁、本院卷第24頁）。再者，告訴人確因本次車
    禍受有臉部多處擦傷合併撕裂傷（1X0.1X0.1公分)、右耳撕
    裂傷（3X0.2X0.2公分）、右膝撕裂傷（4X1.5X0.5公分）、
    胸部外傷併左側第2、3、4、5肋骨骨折及血胸等傷害，另因
    右側肱骨骨折合併橈神經損傷、右側鎖骨骨折、右側肩部粘
    連囊炎等傷害，致右肩前屈角度95度、後伸30度；右腕掌屈
    50度、背屈角度小於10度；右手五指仍無法完全伸直，且已
    無法恢復原狀，再經治療可進步之情形，則無法預測，有前
    揭診斷證明書 3紙及童綜合醫療社團法人童綜合醫院98年11
    月17日(98)童醫字第1595號函為證。參諸正常之關節活動，
    右肩前屈180度、後伸60度（合計240度）；右腕掌屈80度、
    背屈70度（合計150度)，此有行政院衛生署97年7月1日衛署
    字第0972800153號公告修正發布「身心障礙級肢體障礙類別
    」可佐，則告訴人自車禍發生起，經約1年6月之治療後，除
    右手五指仍無法完全伸直外，其右肩關節活動僅約正常之半
    數（95＋30＝125÷240≒0.5)，右腕關節活動最多僅及正常
    之40%（50＋小於10≦60÷150≦0.4)，且經專業評斷已無法
    恢復原狀，其再經治療可進步之情形，亦無法預測，則在本
    案辯論結時，告訴人之右肩、右腕關節活動喪失功能之程度
    既近50%，甚至達60%，影響日常活動及勞動能力當屬重大，
    是該右肢機能雖非完全毀敗，亦已達嚴重減損之重傷害無疑
    。告訴人既因本次車禍受有上開重傷害，則被告之過失行為
    與告訴人所受重傷害間，自具有相當因果關係。另被告既受
    雇於上大汽車貨運行，擔任曳引車司機，當係以駕駛為其業
    務之人。綜上所述，被告業務過失傷害致重傷之犯罪事證已
    臻明確，其犯行洵堪認定，應依法論罪科刑。
三、被告為從事駕駛業務之人，其於執行業務中，因過失傷害人
    致重傷，核其所為，係犯刑法第284條第2項後段之業務過失
    傷害致重傷罪。公訴意旨誤認被告係犯刑法第284條第2項前
    段之業務過失傷害罪，起訴法條尚有未洽，惟其起訴之基本
    社會事實同一，爰變更檢察官所引應適用之法條。爰審酌被
    告無犯罪前科，素行良好（參卷附臺灣高等法院被告前案紀
    錄表）、高中肄業之智識程度、經濟小康之生活狀況（見警
    卷第4頁被告警詢筆錄受詢問人資料)、被告及告訴人各自過
    失之程度、告訴人所受之傷害，被告犯後能坦白認罪，雖尚
    未與告訴人達成和解，惟此涉及雙方就告訴人與有過失比例
    及保險公司對各項賠償數額等認知之差異，尚難完全歸責於
    被告，且被告於審判期日已表明所駕駛之肇事車輛有強制險
    新臺幣（下同）150萬元、任意險300萬元之保險額度，除保
    險公司依將來民事訴訟所認定之數額理賠外，另願分期賠償
    告訴人10萬元，且不主張自民事訴訟判決賠償總額中扣除（
    見本院卷第56、57頁），已顯現其和解誠意之犯後態度等一
    切情狀，量處如主文所示之刑，並諭知易科罰金之折算標準
    。又被告未曾因故意犯罪受有期徒刑以上刑之宣告（參卷附
    臺灣高等法院被告前案紀錄表），其係因停車不當之過失致
    罹刑章，犯罪情節尚非重大，且犯後已有如上所述和解之誠
    意，則經此偵審程序及罪刑宣告之教訓，理當知所警惕，應
    無再犯之虞，復參照被告所駕車輛之保險額度、告訴人所請
    求7,319,047元之賠償數額（見98年度交附民字第194號卷第
    1頁)經審認及過失相抵後，告訴人將來由民事判決認定可得
    請求之損害賠償數額，應可獲得全部理賠，因認被告所受宣
    告之刑，以暫不執行為適當，併依刑法第74條第1項第1款規
    定，宣告緩刑 2年，以啟自新。另為促使被告確實履行其分
    期賠償告訴人10萬元之承諾，不致因受緩刑宣告而心存僥倖
    ，爰依被告應允之賠償內容，命其自本件判決確定日之翌月
    起，按月分10期給付，於每月10日各給付10,000元，資以兼
    顧告訴人之權益。
四、據上論斷，應依刑事訴訟法第299條第 1項前段、第300條，
    刑法第284條第2項後段、第41條第1項前段、第74條第1項第
    1款、第2項第 3款，刑法施刑法第1條之1第1項、第2項前段
    ，判決如主文。
本案經檢察官丙○○到庭執行職務
中    華    民    國    98    年    12    月    18    日
                  刑事第四庭  法  官  張恩賜
以上正本證明與原本無異。
如不服本判決，應於收受判決後10日內向本院提出上訴書狀，並
應敘述具體理由；其未敘述上訴理由者，應於上訴期間屆滿後20
日內向本院補提理由書（均須按他造當事人之人數附繕本）「切
勿逕送上級法院」。
                              書記官  黃舜民
中    華    民    國    98    年    12    月    18    日
附錄本案論罪科刑法條
中華民國刑法第284條第2項：
從事業務之人，因業務上之過失傷害人者，處一年以下有期徒刑
、拘役或一千元以下罰金，致重傷者，處三年以下有期徒刑、拘
役或二千元以下罰金。


司法院資訊處製作；財團法人民間司法改革基金會備份。
